【裁判字號】    97,簡上,468
【裁判日期】    971231
【裁判案由】    詐欺
【裁判全文】
臺灣臺北地方法院刑事判決             97年度簡上字第468號
上  訴  人
即  被  告  丙○○
                      樓
上列上訴人因詐欺案件，不服本院97年度簡字第3600號中華民國
97年9 月17日第一審簡易判決（聲請簡易判決處刑案號：97年度
偵字第17969 號），提起上訴，並經檢察官移送併辦（案號：臺
灣板橋地方法院檢察署97年度偵字第25201 號），本院管轄之第
二審合議庭判決如下：
    主  文
原判決撤銷。
丙○○幫助意圖為自己不法之所有，以詐術使人將本人之物交付
，處有期徒刑伍月，如易科罰金，以新台幣壹仟元折算壹日，緩
刑貳年。
    犯  罪  事  實
一、丙○○依其社會經驗，雖預見其提供自己之金融帳戶給他人
    使用，常與財產犯罪密切相關，極可能被犯罪集團所使用以
    遂行詐欺取財而達收取贓款，並避免遭到檢警單位追查之目
    的，仍不違背其本意，竟基於幫助詐欺之未必故意，於民國
    97年6 月26日19時許，將其所申辦之臺灣中小企業銀行五股
    分行帳戶（帳號：00000000000 號）及永豐商業銀行泰山分
    行帳戶（帳號：00000000000000號）存摺、提款卡及密碼，
    在臺北車站交付給某姓名年籍不詳之成年男子。嗣上開帳戶
    輾轉流至某已滿18歲之人（無證據顯示該人為兒童或少年，
    基於罪疑有利於被告原則，應認定該人係已滿18歲之人），
    該已滿18歲之人即基於意圖為自己不法所有之犯意，分別：
    (一)於97年6 月26日某時撥打電話向甲○○訛係「東森購物」
    服務人員，並佯稱因作業問題將會分期扣款云云，而要求甲○○至自動櫃員機操作以變更付款方式，甲○○因而陷於錯
    誤，於同日22時許前往新竹市○○路○段89巷115號「萊爾富
    」便利商店內之自動櫃員機依指示操作，而將新台幣（下同
    ）20,147元匯入丙○○上開臺灣中小企業銀行帳戶內；(二)於
    97年6 月28日15時許撥打電話向乙○○自稱係「雜貨網」員
    工，並佯稱乙○○在2 個月前向「雜貨網」購買之削鉛筆機
    產品，因收款員將產品付款收款單扣款錯誤云云，而要求乙○○至自動櫃員機操作以變更付款方式，乙○○因而陷於錯
    誤，於同日23時30分許至臺中市○○區○○路1066號軍功郵
    局自動櫃員機依指示操作，而將24,983元匯入丙○○上開永
    豐商業銀行帳戶內。嗣經甲○○、乙○○發覺受騙後報案，
    始經警循線查得上情。
二、案經臺北縣政府警察局金山分局報請臺灣臺北地方法院檢察
    署檢察官偵查後聲請以簡易判決處刑，並經臺北縣政府警察
    局新莊分局報請臺灣板橋地方法院檢察署檢察官偵查後移送
    本院併辦。
    理  由
一、上揭犯罪事實，業據被告丙○○於本院審理時坦承不諱，核
    與被害人甲○○、乙○○於警訊時指訴之情節相符，並有自
    動櫃員機交易明細表、臺灣中小企業銀行五股分行97年7月9
    日97五股字第0000475 號函所附開戶原始基本資料、帳戶交
    易明細表、永豐商業銀行泰山分行97年7 月16日永豐銀泰山
    分行（097）字第00015號函所附開戶基本資料、交易明細表
    在卷可證，足認被告之自白與事實相符。又本案被告涉案之
    證據，除有被告供承交付帳戶之自白，以及被害人之供述與
    匯款單據外，並無其他證據足資認定被告與詐欺取財罪之正
    犯（本件實施詐騙行為之人，並無證據顯示為兒童或少年，
    爰依有利於被告之認定，認為前開實行詐騙行為之人為已滿
    18歲之人），兩者間有何犯意聯絡，被告交付帳戶之行為，
    僅能認定是提供資助犯罪之行為。參以一般人皆可以自己名
    義在任何銀行設立帳戶，作為提、存款之用，自無向不特定
    人收集之理，且無論是平面媒體或電子媒體，均經常報導犯
    罪集團以收購人頭帳戶作為犯罪工具，此為眾所皆知之事，
    被告自能預見帳戶存摺、提款卡、密碼提供他人使用將幫助
    他人實施犯罪，竟仍交付他人，足見其遭不法利用之結果發
    生，並不違背被告之本意，故被告基於不確定故意而幫助詐
    欺取財罪之犯行，事證明確，應依法論科。
二、核被告所為，係犯刑法第30條第1項、第339條第1 項詐欺取
    財罪之幫助犯。被告幫助他人犯上開詐欺取財之罪，爰依刑
    法第30條第2 項之規定，按正犯之刑減輕之。被告以一次提
    供2 個帳戶之幫助行為，幫助上開姓名不詳之人分別詐騙被
    害人甲○○、乙○○，致其等陷於錯誤，因而交付財物，其
    中被害人雖有數名，惟被告提供帳戶之行為僅有一個，應僅
    論以一個幫助詐欺取財之行為。又檢察官固僅就被告交付臺
    灣中小企業銀行帳戶之幫助詐欺取財犯行起訴（聲請簡易判
    決處刑，下同），惟被告於同日尚將其永豐商業銀行帳戶同
    時交付給他人，此部分雖未據檢察官起訴，然與已起訴之部
    分既屬被告基於一交付行為而為，有單純一罪關係，基於審
    判不可分之原則，均應為起訴效力所及，本院自應併予審究
    ，附此敘明。
三、原審認定被告幫助詐欺取財之犯罪事實及證據明確，因而判
    處被告有期徒刑5月，如易科罰金，以1,000元折算1 日，固
    非無見。惟原審未及審究被告已於犯後將被害人甲○○、乙○○遭受詐騙之款項全數償還給被害人（詳後述），且未及
    審酌被告於同日尚另外交付永豐商業銀行泰山分行之帳戶並
    經利用作為行騙工具之幫助詐欺取財犯行，而僅就被告交付
    臺灣中小企業銀行帳戶之幫助詐欺取財犯行為判決等情，是
    有違誤，被告提起本件上訴，對原審認定之犯罪事實並不爭
    執，其上訴為無理由，惟原判決既有上開可議之處，自應由
    本院第二審合議庭撤銷改判，並自為判決。爰審酌被告前無
    犯罪前案紀錄，此有臺灣高等法院被告前案紀錄表在卷可稽
    ，素行尚佳；其可預見交付帳戶作為他人匯款帳戶，將造成
    犯罪偵查困難，幕後犯罪人得以逍遙法外，致使此類犯罪手
    法層出不窮，嚴重危害交易秩序與社會治安，竟將其所有之
    帳戶交付他人，而助長犯罪，並使被害人因而損失金錢；惟
    其犯後尚能坦承犯行，並已將被害人甲○○、乙○○受詐騙
    之金額全數賠償（此有郵政跨行匯款申請書、郵政國內匯款
    執據附卷可考），犯後態度良好等一切情狀，量處如主文第
    二項所示之刑，並諭知易科罰金之折算標準，以資警惕。又
    被告上訴請求給予緩刑之宣告，經本院審酌被告前未曾因故
    意犯罪受有期徒刑以上刑之宣告，被告因一時思慮未周，致
    罹本罪，犯後已知所悔悟，並已賠償被害人損失，被告經此
    罪刑之宣告後，當知所警惕，應無再犯之虞，故認對被告所
    受刑之宣告，以暫不執行為適當，爰併予宣告緩刑2 年，以
    啟自新。
據上論斷，應依刑事訴訟法第455條之1第1項、第3項、第369 條
第1項前段、第364條、第299條第1項前段，刑法第339條第1項、
第30條第2項、第41條第1項前段、第74條第1項第1款，刑法施行
法第1條之1，判決如主文。
本案經檢察官李濠松到庭執行職務。
中    華    民    國    97    年    12    月    31    日
                  刑事第四庭    審判長法  官  郭惠玲
                                      法  官  呂政燁
                                      法  官  李明益
上正本證明與原本無異。
不得上訴。
                                      書記官  劉穗筠
中    華    民    國    97    年    12    月    31    日
中華民國刑法第339條
（普通詐欺罪）
意圖為自己或第三人不法之所有，以詐術使人將本人或第三人之
物交付者，處5年以下有期徒刑、拘役或科或併科1千元以下罰金
。
以前項方法得財產上不法之利益或使第三人得之者，亦同。
前二項之未遂犯罰之。


司法院資訊處製作；財團法人民間司法改革基金會備份。
